臺灣高等法院民事判決　　　　　　　　　 95年度上字第522號
上訴人即附
帶被上訴人　星蓉國際貿易有限公司
法定代理人　乙○○
被上訴人即
附帶上訴人　甲○○
訴訟代理人　劉明鏡律師
上列當事人間，因第三人異議之訴事件，上訴人對於中華民國95
年4月28日臺灣臺北地方法院95年度訴字第202號第一審判決，提
起上訴，被上訴人提起附帶上訴，經本院於96年2月6日言詞辯論
終結，判決如下：
    主      文
上訴及附帶上訴均駁回。
第二審訴訟費用各自負擔。
    事實及理由
一、被上訴人即附帶上訴人(以下稱被上訴人)起訴主張：上訴人
    即附帶被上訴人 (以下稱上訴人)於94年8月11日以其為訴外
    人葆源國際股份有限公司（以下稱葆源公司）之債權人，持
    臺灣桃園地方法院 (以下稱桃園地院)94 年度裁全字第4499
    號假扣押裁定，聲請桃園地院以94年度執全字第2256號執行
    假扣押，查封寄存於桃園縣龜山鄉○○○路 ○段52號亞太世
    紀冷藏股份有限公司(以下稱亞太公司)243 桶之1比1奇異果
    原漿(以下稱系爭原漿)，係被上訴人於同年1月7日向葆源公
    司買受，為被上訴人所有，被上訴人有足以排除強制執行之
    所有權，被上訴人因其不當之執行假扣押，無法向亞太公司
    提領系爭原漿，致生應負擔每日倉庫租金之損害，為此，依
    強制執行法第15條之規定，及侵權行為損害賠償請求權之法
    律關係，求為撤銷桃園地院94年度執全字第2256號假扣押執
    行程序，並命上訴人應自94年 8月11日起至撤銷假扣押執行
    程序之日止按月給付如附表所示金額，及自各該月11日起至
    清償日止，按週年利率5%計算利息之判決；並聲明：(一)上
    訴駁回。(二)第二審訴訟費用由上訴人負擔。且附帶上訴聲
    明：(一)原判決不利於附帶上訴人部分廢棄。(二)廢棄部分
    ，附帶被上訴人應自94年 8月11日起至撤銷假扣押執行程序
    之日止，按月給付如附表所示金額，及自各該月11日起至清
    償日止，按週年利率5%計算之利息。(三)附帶上訴訴訟費用
    由附帶被上訴人負擔。
二、上訴人則以：被上訴人明知系爭原漿，為上訴人出售予訴外
    人葆源公司寄存於亞太公司，迄未支付價款，94年初葆源公
    司以支付員工薪資為由，向上訴人支借現款，未為上訴人所
    許，乃肯求上訴人准予以系爭原漿向其借貸新臺幣(以下同)
     120萬元，上訴人始同意將系爭原漿之使用權，開放予葆源
    公司，使葆源公司順利向其借得款項；詎葆源公司竟隱瞞上
    訴人與之簽訂買賣合約書(以下稱系爭合約書)，將系爭原漿
    出售；查系爭合約書所載買賣價金 250萬元，與借貸金額不
    符，且系爭合約所載「甲(指葆源公司)乙(指被上訴人)雙方
    共至亞太公司點交完畢」等語，與事實不符，系爭合約書顯
    係通謀虛偽意思表示，不得憑以為系爭原漿係其所有之憑據
    ；且上訴人聲請對於系爭原漿為假扣押執行，仍由亞太公司
    保管中，上訴人未予侵奪，其以系爭原漿之所有人自居，自
    行支付倉租為事理之常，又未舉證證明其無法提領、販售系
    爭原漿之損害額，被上訴人自不負賠償損害之義務等語，資
    為抗辯；並聲明：(一)原判決不利於上訴人部分廢棄。(二)
    前項廢棄部分，被上訴人在第一審之訴駁回。(三)第一、二
    審訴訟費用由被上訴人負擔。對於被上訴人附帶上訴，則聲
    明：(一)附帶上訴駁回。(二)附帶上訴訟費用由附帶上訴人
    負擔。
三、被上訴人主張上訴人於94年 8月11日以其為訴外人葆源公司
    之債權人，持桃園地院94年度裁全字第4499號假扣押裁定，
    聲請桃園地院以94年度執全字第2256號執行假扣押，查封寄
    存於桃園縣龜山鄉○○○路 ○段52號亞太公司之系爭原漿等
    事實，為上訴人所不爭執，且有桃園地院94年度裁全字第44
    99號、94年度執全字第2256號保全程序卷 2宗足稽；被上訴
    人主張之上開事實，應堪信為真實。
四、當事人主張有利於己之事實者，就其事實有舉證之責任，民
    事訴訟法第 277條前段定有明文；本件被上訴人主張上訴人
    聲請執行假扣押之系爭原漿，為被上訴人所有，業據提出被
    上訴人與葆源公司間之系爭合約書、亞太公司收受被上訴人
    倉租收據、切結書在卷 (原審卷第4頁、第5頁、本院卷第50
     頁)為憑；上訴人則以被上訴人與訴外人葆源公司所簽訂系
    爭合約書，為通謀虛偽意思表示，不得憑以為系爭原漿係其
    所有之憑據，抗辯系爭原漿非其所有，上訴人依民事訴訟法
    第 277條前段規定，自應就其抗辯被上訴人與葆源公司間之
    系爭合約書，係通謀意思表示為無效之事實，負舉證之責任
    ；經查：
(一)「稱買賣者，謂當事人約定一方移轉財產權於他方，他方支
    付價金之契約。當事人就標的物及其價金互相同意時，買賣
    契約即為成立。」、「買受人對於出賣人，有交付約定價金
    及受領標的物之義務。」民法第345條、第367條分別定有明
    文；上訴人對於被上訴人主張為其所有包括系爭原漿計 264
    桶，為上訴人出售、交付予訴外人葆源公司，由葆源公司寄
    存於亞太公司之事實，並不爭執，並經證人即亞太公司常務
    董事丙○○於本院到場結證稱：「是葆源公司直接跟我們定
    契約存放的…」等語在卷(本院卷第34頁)屬實；依前揭民法
    第345條、第367條之規定，系爭原漿為葆源公司所有，已無
    疑義。
(二)按：所有人於法令限制之範圍內，得自由使用、收益、處分
    其所有物，並排除他人之干涉，民法第 765條定有明文；本
    件上訴人將系爭原漿出售、交付予葆源公司，為葆源公司所
    有，已如前述，依民法第 765條規定自得自由使用、收益、
    處分，94年1月4日葆源公司將包括系爭原漿 264桶、法奇那
    天然汽泡汁38桶，以總價 250萬元出售予被上訴人，由葆源
    公司、與被上訴人共同簽訂「茲葆源國際(股)公司在亞太世
    紀冷藏 (股)公司奇異果264桶、法那奇天然38桶同意由甲○
    ○小姐所有…」之切結書，並前往亞太公司向證人丙○○出
    示切結書，同月 7日簽訂系爭合約書，且已由被上訴人向亞
    太公司提領21桶奇異果醬等事實，業據被上訴人提出系爭合
    約書、切結書、及匯款申請書在卷(原審卷第62頁正背面)為
    憑，且經證人丙○○到場結證稱：「 (該奇異果漿有無被提
    領20幾桶走？)94年3、4月份左右(被上訴人當場指正應該是
    94年1月間)，丁○○(葆源公司負責人)有與甲○○一起到我
    的廠區，他們說他們有協議，要把這些奇異果漿給甲○○小
    姐，以後如果要出貨由甲○○可以直接出貨，就是二百多桶
    數量的奇異果漿都由丁○○讓給甲○○，…他們私下有寫切
    結書，我有看到該切結書，我看到的內容是有寫讓渡的數量
    但是沒有讓渡的金額。」等語在卷(本院卷第34頁)屬實。
(三)查：讓與動產物權，如其動產由第三人占有時，讓與人得以
    對於第三人之返還請求權，讓與於受讓人，以代交付，民法
    第761條第3項定有明文。綜合上開事證，本件被上訴人向訴
    外人葆源公司承購系爭原漿，而與葆源公司簽訂系爭合約書
    ，已交付價金，葆源公司已將其寄存於亞太公司之系爭原漿
    之返還請求權，讓與予被上訴人之意思通知亞太公司，以代
    交付系爭原漿，被上訴人確已向亞太公司提領21桶，系爭原
    漿為被上訴人所有，應無疑義；上訴人以被上訴人與葆源公
    司間之系爭合約書，為通謀虛偽意思表示，要非足採。
五、上訴人又舉證人王雯鈴證詞，抗辯被上訴人與葆源公司間之
    系爭合約書為通謀虛偽意思表示；惟查：證人即上訴人之員
    工王雯鈴於原審到場證稱：「他（指被上訴人）打電話時，
    是我接的，是要跟被告公司負責人談原漿被扣押的事情。後
    來下午時他有來，但是日期已經忘了。他來主要是要談，原
    告說我們扣押錯了，原漿是他的。他們講了很多，我坐在他
    們對面，有時有聽到，有時工作沒有注意聽。我聽到原告說
    葆源跟他借錢，要發員工的薪資，他說律師跟他說要簽買賣
    契約書，對原告才有保障。」等語在卷 (原審卷第59頁），
    由其證言堪認訴外人葆源公司向被上訴人借款，以借款抵充
    系爭原漿之買賣價款，而簽訂系爭合約書，亦非法所不許，
    證人王雯鈴所為證言，亦不足以證明被上訴人與葆源公司間
    之系爭合約書，為通謀虛偽意思表示。
六、第三人就執行標的物有足以排除強制執行之權利者，得於強
    制執行程序終結前，向執行法院對債權人提起異議之訴。強
    制執行法第15條前段定有明文；本件上訴人以其為訴外人葆
    源公司之債權人，持桃園地院94年度裁全字第4499號假扣押
    裁定，向桃園地院聲請假扣押屬於被上訴人所有系爭原漿，
    被上訴人自有足以排除強制執行之權利，至臻明確；被上訴
    人依強制執行法第15條前段規定，求為撤銷桃園地院94年度
    執全字第2256號假扣押之強制執行程序，於法尚無不合，應
    予准許；原法院此部分為其勝訴判決，經核尚無違誤，上訴
    意旨仍持陳詞，指摘原法院此部分之判決不當，求予廢棄，
    為無理由，應予駁回。
七、被上訴人另主張上訴人聲請桃園地院，對於被上訴人所有系
    爭原醬為假扣押之強制執行，侵害被上訴人之權益，致被上
    訴人受有損害，應負損害賠償責任；上訴人則以被上訴人未
    舉證證明其無法提領、販售系爭原漿之損害額，被上訴人自
    不負賠償損害之義務；且上訴人聲請對於系爭原漿為假扣押
    執行，仍由亞太公司保管中，上訴人未予侵奪，其以系爭原
    漿之所有人自居，自行支付倉租為事理之常等語為抗辯；查
    ：
(一)「侵權行為所發生之損害賠償請求權，以有故意或過失不法
    侵害他人權利為其成立要件，若其行為並無故意或過失，即
    無賠償之可言，第三人所有之財產，如有足以信其屬債務人
    所有之正當理由，則請求查封之債權人，尚不得謂之有過失
    。」有最高法院54臺上字第1523號、49年度臺上字第2323號
    所著判例，足資參照。
(二)本件上訴人係以其為訴外人葆源公司之債權人，聲請假扣押
    執行之系爭原漿，為上訴人出售予葆源公司，由葆源公司寄
    存於亞太公司，上訴人之債權即為系爭原漿之貨款等事實，
    為被上訴人所不爭執，且有上訴人提出代理進口確認單乙紙
    、出貨通知單8紙、及貨品進倉通知單7紙在卷 (附於桃園地
    院94年度裁全字第 4499號卷宗)足稽；上訴人聲請桃園地院
    假扣押執行系爭原漿，足以信系爭原漿，屬訴外人葆源公司
    所有之正當理由，參照最高法院前揭判例意旨，尚不得謂之
    有過失；被上訴人又未舉證證明上訴人聲請桃園地院假扣押
    執行系爭原漿，有侵害被上訴人所有權之故意或過失，其請
    求上訴人賠償損害，即非有據。
(三)從而，被上訴人請求上訴人賠償損害，原法院為其敗訴判決
    ，經核尚無違誤；被上訴人附帶上訴意旨仍持陳詞，指摘原
    法院此部分之判決不當，求予廢棄，為無理由，應予駁回。
八、本件事證已臻明確，兩造其他攻擊、防禦方法，及提出未援
    用之證據，經斟酌後認不影響判決基礎，無逐一論述必要，
    併此敘明。
據上論結，本件上訴、附帶上訴均為無理由，爰判決如主文。
中　　華　　民　　國　　96　　年　 　2　　月　  13 　日
　　　  　　　　　　民事第五庭
                        審判長法　官  林丁寶
　　　　　　　　　　　        法　官  張靜女
　　　　　　　　　　　        法　官  陳博享
正本係照原本作成。
如不服本判決，應於收受送達後20日內向本院提出上訴書狀，其
未表明上訴理由者，應於提出上訴後20日內向本院補提理由書狀
（均須按他造當事人之人數附繕本）上訴時應提出委任律師或具
有律師資格之人之委任狀；委任有律師資格者，另應附具律師資
格證書及釋明委任人與受任人有民事訴訟法第466條之1第1項但
書或第2項（詳附註）所定關係之釋明文書影本。
中　　華　　民　　國　　96　　年　　2 　　月　　14　　日
　　　　　　　　　　　　　　  書記官  鄭靜如
附註：
民事訴訟法第466條之1（第1項、第2項）：
對於第二審判決上訴，上訴人應委任律師為訴訟代理人。但上訴
人或其他法定代理人具有律師資格者，不在此限。
上訴人之配偶、三親等內之血親、二親等內之姻親，或上訴人為
法人、中央或地方機關時，其所屬專任人員具有律師資格並經法
院認為適當者，亦得為第三審訴訟代理人。
